【裁判字號】    98,審交訴,25
【裁判日期】    980918
【裁判案由】    業務過失致死
【裁判全文】
臺灣新竹地方法院刑事判決            98年度審交訴字第25號
公  訴  人  臺灣新竹地方法院檢察署檢察官
被      告  甲○○  39歲民.
            乙○○  45歲民.
上列被告等因業務過失致死等案件，經檢察官提起公訴（98年度
偵字第2913號），本院依簡式審判程序判決如下：
    主  文
甲○○犯過失致人於死罪，處有期徒刑肆月，如易科罰金，以新
臺幣壹仟元折算壹日。緩刑年，並向被害人家屬丙○○等支付
新臺幣柒拾貳萬元之財產上損害賠償（支付方式如附表所示）。
乙○○犯業務過失致人於死罪，處有期徒刑肆月，如易科罰金，
以新臺幣壹仟元折算壹日，緩刑貳年。
    事實及理由
壹、構成犯罪事實：
一、甲○○於民國97年11月11日晚上8 時24分許，駕駛車牌號碼
    PB-0529 號自用小客車，沿國道1 號公路內側車道由南往北
    方向行駛，行經國道1 號公路92公里北向處（新竹縣竹北市
    ），因車輛故障停駛於內側車道上，明知汽車無法滑離車道
    時，除應顯示危險警告燈外，應在故障車輛後方100 公尺以
    上處設置車輛故障標誌，詎甲○○僅在該停駛之自用小客車
    後方約45公尺處，設置1 個三角警示標誌後，即以電話聯絡
    道路救援，乙○○平日係以駕駛為業之托吊業者，為從事駕
    駛業務之人，接獲通知後，隨即駕駛車牌號碼RO-126號拖吊
    車抵達現場，將該拖吊車停在上開故障自用小客車前方，下
    車將指揮棒交由甲○○指揮交通，甲○○即在介於上開故障
    自用小客車與三角警示標誌中間之內側車道上，指揮後方來
    車，乙○○另在上開故障自用小客車右後方、自用小客車與
    甲○○所放置之三角警示標誌中間，及三角警示標誌後方不
    遠處各放置1 個三角警示錐後，進行拖吊作業，於拖吊作業
    進行中，適有蕭萬能酒後駕駛車牌號碼2339-GT 號自用小貨
    車沿內側車道行駛，因甲○○、乙○○所放置之警告標誌擺
    設距離不足，致蕭萬能反應不及，其所駕駛之車牌號碼2339
    -GT 號自用小貨車，先擦撞車牌號碼PB-0529 號自用小客車
    右後照鏡後，再衝撞車牌號碼RO-126號拖吊車右後車尾，因
    撞擊力道過猛，車牌號碼2339-GT 號自用小貨車左前車頭嚴
    重毀損，致蕭萬能因頭、胸部鈍力損傷不治死亡。
貳、程序方面：
    本件被告甲○○所犯過失致死罪及被告乙○○所犯業務過失
    致死罪，均非死刑、無期徒刑、最輕本刑為3 年以上有期徒
    刑之罪，或高等法院管轄第一審之案件，被告2 人於本院準
    備程序進行中，就被訴事實為有罪之陳述，經本院合議庭認
    合於刑事訴訟法第273 條之1 第1 項之規定，裁定進行簡式
    審判程序，此合先敘明。
、認定犯罪事實所根據的證據及理由：
一、被告甲○○、乙○○於警局詢問時、檢察官偵查中、本院準
    備程序及簡式審判程序訊問時之自白。
二、證人即被害人妻子丙○○與被害人父親蕭溪山於警詢時、偵
    查中之指述。
三、證人吳景生、林意民、王宏茂、宋文虎及翁少君於警詢時及
    偵查中之證述。
四、道路交通事故現場圖、道路交通事故調查報告表各1 份、照
    片102 張在卷可憑。
五、相驗屍體證明書、法醫檢驗報告書、相驗筆錄各1 份、照片
    10張附卷可查。
六、內政部警政署國道公路警察局第二警察局基地台無線電通信
    聯絡紀錄表1 份在卷可證。
肆、論罪科刑的理由：
一、論罪：
（一）核被告甲○○所為，係犯刑法第276 條第1 項之過失致人
      於死罪。另被告乙○○所為，係犯刑法第276 條第2 項之
      業務過失致人於死罪。
（二）刑罰減輕事由（自首）：被告2 人於肇事後於未被有偵查
      犯罪職權之機關或公務人員發覺前，由乙○○親自報案且
      均在現場等候警員前來處理，並於內政部警政署國道公路
      警察局第二警察隊楊梅分隊警員接獲通報而到達車禍現場
      ，尚未確切懷疑係甲○○、乙○○肇事之際，均向警員自
      首坦承肇事，同時願意接受裁判等情，有警員林意民所出
      具之道路交通事故初步分析研判表、內政部警政署國道公
      路警察局第二警察隊基地台無線電通信聯絡紀錄表各1 紙
      ，及被告2 人於偵查中之供述可資佐證，被告對於未發覺
      之犯罪自首而接受裁判，符合自首要件，爰依刑法第62條
      前段之規定減輕其刑。
二、科刑：
（一）主刑：審酌被告2 人因一時不慎，造成本件嚴重的交通事
      故，並參諸被告等的過失情節、過失程度、因其之過失行
      為造成被害人死亡之結果，所造成之損害極為重大且無法
      彌補，及被告等事後已與被害人家屬以新臺幣（下同）35
      0 萬元達成民事和解，有和解筆錄1 紙在卷可查，以及被
      告犯後坦白承認犯行，態度尚稱良好等一切情狀，量處如
      主文所示之刑，並諭知易科罰金之折算標準，以示懲儆。
（二）緩刑：
  １、被告甲○○：前因故意犯罪受有期徒刑以上刑之宣告，執
      行完畢後，5 年以內未曾因故意犯罪受有期徒刑以上刑之
      宣告，此有臺灣高等法院被告前案紀錄表及刑案資料查註
      紀錄表各1 份在卷可查，因一時失慎致觸犯刑章，犯後已
      深知悔悟，事後亦積極與被害人家屬尋求和解，歷經此次
      偵審程序及科刑判決之教訓後，當已知所警惕，相信應該
      不會再犯，且被告甲○○已當庭與被害人家屬達成民事和
      解，並給付3 萬元予被害人家屬丙○○，有和解筆錄與本
      院簡式審判筆錄各1 份附卷可查，為讓被害人家屬等能受
      償，本院認為前開對其等所宣告之刑，以暫不執行為適當
      ，爰併予宣告緩刑3 年，並依刑法第74條第2 項第3 款之
      規定，命被告甲○○向被害人家屬丙○○支付剩餘72萬元
      之財產上損害賠償，以啟被告之自新，並保障被害人之受
      償權利。而上開支付財產上損害賠償之諭知，得為民事強
      制執行名義，且被告甲○○於本案緩刑期間倘未如期支付
      ，而違反本判決所諭知之負擔情節重大，足認原宣告之緩
      刑難收其預期效果，而有執行刑罰之必要者，依刑法第75
      條之1 第1 項第4 款規定，得撤銷其緩刑之宣告，併此敘
      明。
  ２、被告乙○○：前未曾因故意犯罪受有期徒刑以上刑之宣告
      ，此有臺灣高等法院被告前案紀錄表及刑案資料查註紀錄
      表各1 份在卷可查，因一時失慎致觸犯刑章，犯後已深知
      悔悟，事後亦積極與被害人家屬尋求和解，歷經此次偵審
      程序及科刑判決之教訓後，當已知所警惕，相信應該不會
      再犯，且被告乙○○已當庭與被害人家屬達成民事和解，
      並給付65萬元予被害人家屬丙○○，有和解筆錄與本院簡
      式審判筆錄各1 份附卷可稽，故本院認為前開對其所宣告
      之刑，以暫不執行為適當，爰併予宣告緩刑2 年，以勵自
      新。
伍、適用法律依據：
一、程序法方面：刑事訴訟法第273 條之1 第1 項、第299 條第
    1 項前段。
二、實體法方面：刑法第276 條第1 項、第2 項、第62條前段、
    第41條第1 項前段、第74條第1 項第1 款、第2 款、第2 項
    第3 款，刑法施行法第1 條之1 第1 項、第2 項前段，判決
    如主文。
本案經檢察官郭進昌到庭執行職務。
中    華    民    國    98    年    9     月    18    日
                  刑事第九庭法  官  馮俊郎
以上正本證明與原本無異。
如不服本判決，應於判決送達後10日內向本院提出上訴書狀。上
訴書狀應敘述具體理由，未敘述上訴理由者，應於上訴期間屆滿
後20日內補提理由書狀於本院（均須按他造當事人之人數附繕本
）「切勿逕送上級法院」。
中    華    民    國    98    年    9     月    18    日
                            書記官  蕭汝芳
附錄本案論罪科刑實體法條全文：
＊刑法第276 條第1 項、第2 項：
因過失致人於死者，處2 年以下有期徒刑、拘役或2,000 元以
下罰金。
從事業務之人，因業務上之過失犯前項之罪者，處5 年以下有
期徒刑或拘役，得併科3,000 元以下罰金。（罰金之貨幣單位改
為新臺幣，並提高為30倍）
附表：
一、被告甲○○向被害人家屬丙○○等給付之新臺幣72萬元，應
    自民國98年10月起至101 年9 月，按月於每月10日前給付2
    萬元，匯入被害人家屬指定之帳戶（中華郵政股份有限公司
    大園林郵局、郵局局號：0000000、帳號：0000000號），
    直至清償完畢為止，如有一期未按時履行，視為全部到期。


司法院資訊處製作；財團法人民間司法改革基金會備份。
